【裁判字號】    99,訴,2841
【裁判日期】    991028
【裁判案由】    毒品危害防制條例
【裁判全文】
臺灣臺中地方法院刑事判決              99年度訴字第2841號
公  訴  人  臺灣臺中地方法院檢察署檢察官
被      告  乙○○
上列被告因違反毒品危害防制條例案件，經檢察官提起公訴（99
年度毒偵字第3104號），被告於本院準備程序中就被訴事實為有
罪之陳述，經本院合議庭裁定由受命法官獨任依簡式審判程序審
理，判決如下：
    主    文
乙○○施用第一級毒品，累犯，處有期徒刑拾壹月；又施用第二
級毒品，累犯，處有期徒刑柒月。應執行有期徒刑壹年月。
    犯罪事實
一、乙○○前於民國89年間，因施用毒品案件，經本院裁定令入
    戒治處所施以強制戒治，嗣於89年9 月7 日因停止戒治出所
    ，迄於90年3 月9 日保護管束期滿，停止戒治未經撤銷執行
    完畢；又於前開強制戒治執行完畢5 年內之92年間，因施用
    第一、二級毒品案件，經本院裁定令入戒治處所施以強制戒
    治，惟於93年1 月9 日因法律修正無庸再執行而出所，刑罰
    部分則經本院92年度訴字第1676號判處有期徒刑11月、5 月
    ，定應執行有期徒刑1 年2 月確定；再於95年間，因施用毒
    品案件，經本院以95年度訴字第1628號分別判處有期徒刑11
    月、5 月，定應執行有期徒刑1 年2 月確定；又因施用毒品
    案件，經本院以95年度訴字第2903號分別判處有期徒刑8 月
    、4 月，定應執行有期徒刑10月確定，嗣上開案件經各減刑
    為有期徒刑5 月又15日、2 月又15日、4 月、2 月，並定應
    執行刑為有期徒刑7 月，甫於96年9 月7 日徒刑易科罰金執
    行完畢。詎其仍不知戒絕，復基於施用第一級毒品海洛因之
    犯意，於99年6 月1 日凌晨0 時許，在其位於臺中縣大里市
    ○○路683 巷22號4 樓住處內，以將毒品海洛因稀釋後置入
    針筒，再注射靜脈之方式，施用第一級毒品海洛因1 次；另
    基於施用第二級毒品甲基安非他命之犯意，於上開施用海洛
    因後隔約半小時，在同上地點，以將第二級毒品甲基安非他
    命置於玻璃球吸食器內，經加熱後再以口鼻吸食蒸發氣體之
    方式，施用第二級毒品甲基安非他命1 次。嗣於同日13時許
    ，為警持搜索票前往上開住處搜索，並徵其同意採尿送驗而
    查知上情（上開地點扣案之行動電話1 支，要與本案施用毒
    品犯行無關）。
二、案經臺中市警察局第三分局報告臺灣臺中地方法院檢察署檢
    察官偵查起訴。
    理  由
一、上揭事實，業據被告乙○○於本院審理中坦承不諱，而被告
    為警查獲後經採尿送驗結果，確呈嗎啡、甲基安非他命陽性
    反應，有臺中市警察局第三分局委託檢驗尿液代號與真實姓
    名對照表、中山醫學大學附設醫院檢驗科藥物檢測中心尿液
    檢驗報告1 紙在卷可稽，足認被告之自白，應與事實相符，
    堪予採信。另按施用第一、二級毒品為犯罪行為，毒品危害
    防制條例第10條定有處罰明文。故施用第一、二級毒品者，
    依前揭規定本應科以刑罰。惟基於刑事政策，對合於一定條
    件之施用者，則依同條例第20條、第23條之規定，施以觀察
    、勒戒及強制戒治之保安處分。又毒品危害防制條例於92年
    7 月9 日修正公布，自93年1 月9 日施行，其中第20條、第
    23 條 將施用毒品之刑事處遇程序，區分為「初犯」及「五
    年內再犯」、「五年後再犯」。依其立法理由之說明：「初
    犯」，經觀察、勒戒或強制戒治後，應為不起訴處分或不付
    審理之裁定；經觀察、勒戒或強制戒治執行完畢釋放後，「
    五年內再犯」者，因其再犯率甚高，原實施之觀察、勒戒及
    強制戒治既已無法收其實效，爰依法追訴或裁定交付審理。
    至於經觀察、勒戒或強制戒治執行完畢釋放後，「五年後再
    犯」者，前所實施之觀察、勒戒或強制戒治已足以遮斷其施
    用毒品之毒癮，為期自新及協助其斷除毒癮，仍適用「初犯
    」規定，先經觀察、勒戒或強制戒治之程序。從而依修正後
    之規定，僅限於「初犯」及「五年後再犯」二種情形，始應
    先經觀察、勒戒或強制戒治程序。倘被告於5 年內已再犯，
    經依法追訴處罰，縱其第3 次（或第3 次以上）再度施用毒
    品之時間，在初犯經觀察、勒戒或強制戒治執行完畢釋放五
    年以後，已不合於「五年後再犯」之規定，且因已於「五年
    內再犯」，顯見其再犯率甚高，原實施觀察、勒戒或強制戒
    治，已無法收其實效，即應依該條例第10條處罰（最高法院
    97年度第5 次刑事庭會議決議參照）。查被告前於89年間，
    因施用毒品案件，經本院裁定令入戒治處所施以強制戒治，
    嗣於89年9 月7 日因停止戒治出所，迄於90年3 月9 日保護
    管束期滿，停止戒治未經撤銷執行完畢；又於前開強制戒治
    執行完畢5 年內之92年間，因施用第一、二級毒品案件，經
    本院裁定令入戒治處所施以強制戒治，惟於93年1 月9 日因
    法律修正無庸再執行而出所，刑罰部分則經本院92年度訴字
    第1676號判處有期徒刑11月、5 月，定應執行有期徒刑1 年
    2 月確定，有刑案資料查註記錄表、臺灣高等法院被告前案
    紀錄表在卷可參。是被告於前揭強制戒治執行完畢釋放後5
    年內已再犯施用毒品罪，本件施用毒品犯行，自應予追訴、
    處罰，自應由本院論罪科刑。綜上，本件事證明確，被告施
    用第一級毒品海洛因、第二級毒品甲基安非他命之犯行，堪
    以認定，應依法論科。
二、按海洛因、甲基安非他命各係毒品危害防制條例所定之第一
    級、第二級毒品，不得非法施用，是核被告所為，均係犯毒
    品危害防制條例第10條第1 項之施用第一級毒品罪、第10條
    第2 項之施用第二級毒品罪。被告為施用毒品海洛因、甲基
    安非他命而分別持有各該毒品之低度行為，已為其施用之高
    度行為所吸收，均不另論罪。再被告於95年間，因施用毒品
    案件，經本院以95年度訴字第1628號分別判處有期徒刑11月
    、5 月，定應執行有期徒刑1 年2 月確定；又因施用毒品案
    件，經本院以95年度訴字第2903號分別判處有期徒刑8 月、
    4 月，定應執行有期徒刑10月確定，嗣上開案件經各減刑為
    有期徒刑5 月又15日、2 月又15日、4 月、2 月，並定應執
    行刑為有期徒刑7 月，甫於96年9 月7 日徒刑易科罰金執行
    完畢乙節，有上開被告前案紀錄表1 份在卷可憑，其於徒刑
    執行完畢後，5 年內故意再犯本件有期徒刑以上之上開2 罪
    ，均為累犯，各應依刑法第47條第1 項之規定，加重其刑。
    又被告所犯上開2 罪，犯意各別，行為互殊，應予分論併罰
    。爰審酌被告歷經毒品戒斷之保安處分程序，復有麻醉藥品
    管理條例、肅清煙毒條例等前科（參卷附前揭紀錄表），仍
    未能徹底戒除毒癮，足見其意志不堅，惟施用毒品係戕害自
    身健康及犯後態度尚可等一切情狀，分別量處如主文所示之
    刑，並定其應執行之刑。至本件在查獲地點扣案之行動電話
    1 支，與本案施用毒品犯行無關，爰不另為沒收之諭知，附
    此敘明。
據上論斷，應依刑事訴訟法第273 條之1 第1 項、第299 條第1
項前段，毒品危害防制條例第10條第1 項、第2 項，刑法第11條
、第47條第1 項、第51條第5 款，判決如主文。
本案經檢察官甲○○到庭執行職務。
中   華    民     國     99    年    10   月    28    日
                    刑事第九庭    法  官  劉敏芳
以上正本證明與原本無異。
如不服本判決應於收受判決後10日內向本院提出上訴書狀，並應
敘述具體理由。其未敘述上訴理由者，應於上訴期間屆滿後20日
內向本院補提理由書（均須按他造當事人之人數附繕本）「切勿
逕送上級法院」。
                                  書記官  陳錫威
中   華    民     國     99    年    10   月    28    日
附錄本案論罪法條：
毒品危害防制條例第10條：
施用第一級毒品者，處6月以上5年以下有期徒刑。
施用第二級毒品者，處3年以下有期徒刑。

司法院資訊處製作；財團法人民間司法改革基金會備份。
